【裁判字號】    95,台上,3318
【裁判日期】    950615
【裁判案由】    偽造文書等罪
【裁判全文】
最高法院刑事判決            九十五年度台上字第三三一八號
    上  訴  人  甲  ○
                        安平4.
    選任辯護人  盧世欽律師
上列上訴人因偽造文書等罪案件，不服台灣高等法院高雄分院中
華民國九十二年十月十五日第二審判決（九十二年度上訴字第一
五九七號，起訴案號：台灣屏東地方法院檢察署九十一年度偵字
第二一八九、二六０六號），提起上訴，本院判決如下：
    主  文
上訴駁回。
    理  由
一關於行使偽造公文書部分
按刑事訴訟法第三百七十七條規定，上訴於第三審法院，非以判
決違背法令為理由，不得為之。是提起第三審上訴，應以原判決
違背法令為理由，係屬法定要件。如果上訴理由狀並未依據卷內
訴訟資料，具體指摘原判決不適用何種法則或如何適用不當，或
所指摘原判決違法情事，顯與法律規定得為第三審上訴理由之違
法情形，不相適合時，均應認其上訴為違背法律上之程式，予以
駁回。本件上訴意旨略稱：(一)依原判決事實之認定，上訴人甲○
所犯行使偽造公文書罪與侵占罪間，應有方法、目的之牽連關係
，乃原判決竟論上訴人所犯上開二罪，犯意個別，應分論併罰，
有判決適用法則不當之違誤。(二)經查並無積極證據足認行政院退
除役官兵輔導委員會屏東榮民服務處（下稱退輔會屏東榮民服務
處）民國九十一年三月十九日屏縣處字第０九一００００八四五
號函係上訴人所偽造，原判決逕論處上訴人以行使偽造公文書，
足以生損害於公眾及他人罪刑，有判決理由不備之違誤等語。
惟查：本件原判決撤銷第一審之科刑判決，改判論處上訴人以行
使偽造公文書，足以生損害於公眾及他人罪刑。係依憑上訴人對
於其於九十年一月十九日受告訴人乙○○委任向退輔會屏東榮民
服務處領取榮民孫乃英在台遺款新台幣（下同）一百二十萬五千
四百五十九元後，並未將該款交還乙○○之事實，供認不諱。而
乙○○於九十一年三月十九日在中國遼寧省住處收到之退輔會屏
東榮民服務處屏縣處字第０九一００００八四五號公文書（見九
十一年度偵字第二一八九號卷第十七頁），係採用打字及拼湊後
影印之方式偽造而成，業據證人即退輔會屏東榮民服務處職員鮑
素萍、吳貴義供證屬實。又告訴人乙○○係於九十一年二月間收
受退輔會屏東榮民服務處九十一年二月十八日屏縣處字第０九一
００００七三六號函（見同上卷第十四、十五頁），始知孫乃英
遺款一百二十萬五千四百五十九元，已由上訴人於九十年一月十
九日代為領取，然乙○○嗣後於九十一年三月十九日收到之上開
第０九一００００八四五號函，卻記載：「台端繼承故孫乃英遺
款已發還代理人甲○先生（上訴人）領取後轉交國防部撥發，本
處已結案不再處理，屆時將由國防部通知台端來台領取」，前後
通知顯有不符。雖上開第０九一００００八四五號函及所附信封
（見同上卷第十八頁）上未註明係由何人寄送，但孫乃英之遺款
事實上已由上訴人代為領取花用，乃退輔會屏東榮民服務處於九
十一年二月間發函向乙○○確認有無收受上開遺款後，乙○○隨
即於九十一年三月十九日收到上開偽造之第０九一００００八四
五號函，足證上訴人係於知悉退輔會屏東榮民服務處與乙○○間
往來函文、書信之內容，深知其侵占犯行即將曝光，而偽造及行
使上開公文書，用以搪塞乙○○。復有上開第０九一００００七
三六號函及偽造之第０九一００００八四五號函附卷可憑，為其
論罪之基礎。並說明上訴人所辯：伊未偽造及行使上開公文書云
云，係屬卸責之詞，不足採取之理由綦詳。又原判決於事實欄內
係認定上訴人侵占孫乃英遺款一百二十萬五千四百五十九元後，
另基於行使偽造公文書之犯意（見原判決第二頁第十二行），於
理由內則說明「上訴人所犯侵占罪與行使偽造公文書罪，二者顯
難認有何方法結果之牽連關係，核屬數罪併罰，公訴人認係牽連
關係，應從較重之行使偽造公文書處斷，係誤會」等語（見原判
決第九頁倒數第一行至第十頁第二行）。上訴意旨(一)認依原判決
事實之認定，上訴人所犯侵占罪與行使偽造公文書間，有方法、
目的之牽連關係，應從一重處斷云云，尚有誤會，不得據為第三
審上訴之適法理由。其餘上訴意旨，係就原審取捨證據、認定事
實職權之行使及原判決理由已說明之事項，徒憑自己之說詞，重
為事實問題之爭執，顯與法律規定得為第三審上訴理由之違法情
形，不相適合。其此部分上訴違背法律上之程式，應予駁回。
二關於侵占部分
按刑事訴訟法第三百七十六條所列各罪之案件，經第二審判決者
，不得上訴於第三審法院，為該法條所明定。本件上訴人因侵占
案件，原審係依刑法第三百三十五條第一項論處罪刑，核屬刑事
訴訟法第三百七十六條第三款之案件。依首開說明，既經第二審
判決，自不得上訴於第三審法院，上訴人猶對此部分提起上訴，
顯為法所不許，應予駁回。
據上論結，應依刑事訴訟法第三百九十五條前段，判決如主文。
中    華    民    國  九十五  年    六    月   十五   日
                      最高法院刑事第七庭
                          審判長法官  呂  潮  澤
                                法官  吳  昆  仁
                                法官  孫  增  同
                                法官  趙  文  淵
                                法官  吳      燦
      本件正本證明與原本無異
                                      書  記  官
中    華    民    國  九十五  年    六    月   二十   日
                                                      Ｅ


司法院資訊處製作；財團法人民間司法改革基金會備份。
